臺灣雲林地方法院刑事判決　　　　　　　 95年度訴字第949號
公　訴　人　臺灣雲林地方法院檢察署檢察官
被　　　告　丁○○
選任辯護人　張蓁騏律師
上列被告因妨害自由等案件，經檢察官提起公訴（95年度偵字第
4352號），本院於審理程序進行中，因被告就被訴事實為有罪之
陳述，經告知簡式審判程序意旨，並聽取公訴人及被告意見後，
本院合議庭裁定由受命法官獨任依簡式審判程序審理，判決如下
：
    主  文
丁○○犯剝奪他人行動自由罪，累犯，處有期徒刑陸月，如易科
罰金，以新臺幣壹仟元折算壹日；又犯恐嚇危害安全罪，累犯，
處拘役伍拾玖日。
    事  實
一、丁○○前因違反肅清煙毒條例案件，經臺灣高等法院臺南分
    院以84年度上訴字第490 號判處有期徒刑3 年2 月，並於民
    國84年4 月25日確定；又因違反肅清煙毒條例、偽造有價證
    券及麻醉藥品管理條例案件，經本院以84年度訴字第579 號
    、84年度重訴字第6 號各判處應執行有期徒刑7 年、6 月，
    分別於84年11月29日、85年6 月18日確定，上開各罪經接續
    執行，於89年8 月4 日假釋出獄，並於94年12月1 日假釋期
    滿未經撤銷，其未執行之刑以已執行論。
二、緣乙○○積欠丁○○新臺幣（下同）2 萬5,000 元，丁○○
    於95年8 月26日上午11時許，適在雲林縣虎尾鎮○○里○路
    上巧遇乙○○，丁○○要求乙○○償債，因乙○○僅有4,90
    0 元，不足清償債務，乃要求乙○○返家拿錢，乙○○認家
    中亦無金錢而不肯，丁○○遂基於妨害自由之犯意，向乙○○陳稱今日若未還錢，絕不放過，而喝令乙○○進入其所駕
    駛之車牌號碼9679 -JZ自用小客車內，乙○○不敢違抗，只
    能聽命上車，於車內亦無法自由離去，而以此脅迫方式剝奪
    乙○○之行動自由。車行間，丁○○復指示乙○○撥打電話
    向其母親甲○○籌款，乙○○即持丁○○使用之0000000000
    號行動電話撥打與甲○○聯絡，並告知其遭丁○○強押上車
    現正在返家途中，而促其母儘快籌錢，旋丁○○即駕駛上開
    自用小客車前往雲林縣元長鄉○○路233 之6 號乙○○住處
    ，惟因甲○○尚未籌足款項，丁○○即在車內徒手毆打乙○○胸部（傷害部份未據告訴），並另行基於恐嚇之犯意，在
    乙○○住處前，向甲○○恫稱：沒有錢還，就將乙○○帶走
    、打死等語，而以上開加害乙○○生命、身體、自由之事，
    恐嚇甲○○致生危害於安全，並表示將再前來取錢，且仍不
    讓乙○○下車，將之載離住處，而持續控制乙○○之行動自
    由。嗣乙○○與甲○○再次以電話聯絡並得悉甲○○已籌得
    1 萬2,000 元，丁○○隨即駕駛前揭自小客車搭載乙○○於
    同日上午12時20分許到達乙○○住處，甲○○即自車窗將籌
    得之1 萬2,000 元交付予乙○○，惟尚未轉交予丁○○時，
    即遭警當場查獲，乙○○始得離去上揭自小客車，共遭剝奪
    行動自由約1 小時20分許。
三、案經乙○○、甲○○訴由雲林縣警察局虎尾分局報告臺灣雲
    林地方法院檢察署檢察官偵查起訴。
    理  由
一、本案被告丁○○所犯係死刑、無期徒刑、最輕本刑為3 年以
    上有期徒刑以外之罪，其於審理程序中就前揭被訴事實為有
    罪之陳述，經告知簡式審判程序之旨，並聽取其與公訴人之
    意見後，本院認無不得或不宜改依簡式審判程序進行之情，
    爰依刑事訴訟法第273 條之1 第1 項、第284 條之1 規定，
    裁定由受命法官獨任進行簡式審判程序。
二、上揭犯罪事實，業據被告於本院審理時坦承不諱，核與證人
    乙○○於警詢中證稱：我於前揭時、地巧遇被告，遭被告索
    債未果，乃喝令我上車，並於車內撥打電話要求母親甲○○
    籌錢，因甲○○未及時籌足款項，被告即毆打我胸部，並恐
    嚇甲○○若不還錢，將打死我等語，及證人甲○○於警詢、
    偵查中證稱：我在家中接獲乙○○電話告知其遭被告強押上
    車而要求籌錢，他們第1 次到家時，我尚未借到錢，被告就
    出手毆打乙○○，並表示若不還錢，就要打死乙○○，隨即
    開車離去等語，大致相符；復有贓物認領保管單1 紙及照片
    7 幀附卷可稽，足認被告上開自白與事實相符，可以採信。
    綜上所述，本案事證明確，被告犯行應堪認定。
三、論罪科刑：
  (一)按刑法第302 條第1 項、第304 條第1 項及第305 條之罪所
    保護之法益均為人之行動自由，罪質相同，而第302 條第1
    項之法定刑較其他二罪為重，且處罰之範圍包括私行拘禁及
    其他非法方法剝奪人之行動自由，所謂非法方法包括強暴、
    脅迫、恐嚇等情事在內，最高法院著有82年度臺上字第1670
    號判決意旨可資參照。又刑法第302 條之妨害自由罪，係妨
    害他人自由之概括規定，故行為人具有一定目的，以非法方
    法剝奪人之行動自由，除法律別有處罰較重之規定（例如略
    誘及擄人勒贖等罪），應適用各該規定處斷外，如以使人行
    無義務之事，或妨害人行使權利為目的，而其強暴脅迫復已
    達於剝奪人行動自由之程度，即只成立本罪，不應再依同法
    第304 條論處。誠以此項使人行無義務之事，或妨害人行使
    權利之低度行為，應為剝奪人行動自由之高度行為所吸收，
    不能以其目的係在使人行無義務之事，或妨害人行使權利，
    認為係觸犯刑法第302 條第1 項及第304 條第1 項之二罪名
    ，依同法第55條從一重處斷，亦即仍應逕依第302 條規定論
    罪，並無適用第304 條規定之餘地（最高法院29年上字第23
    59號、第3757號判例意旨參照）。
  (二)核被告喝令乙○○進入車內，將之載往乙○○住處，不讓其
    自由離去之所為，係犯刑法第302 條第1 項以非法方法剝奪
    人之行動自由罪；核其以加害乙○○生命、身體、自由之事
    ，恐嚇甲○○，致甲○○心生畏懼之所為，係犯刑法第305
    條之恐嚇危害安全罪。被告所犯上開2 罪，犯意各別，行為
    互異，應分論併罰。
  (三)被告向乙○○表示若未還錢，絕不放過，而喝令乙○○進入
    車內，雖亦使乙○○行無義務之事，惟依最高法院上開判決
    意旨，該部分行為應視為剝奪行動自由之部分行為，不另論
    罪。
  (四)公訴意旨認被告恐嚇甲○○部分係犯刑法第346 條第2 項之
    恐嚇取財未遂罪，惟按刑法上之恐嚇取財罪，須有為自己或
    第三人之不法所有之意圖，方能構成，如對於該使人交付之
    財物，本有正當取得之權利，因主觀上難認有不法所有之意
    圖，則除所用恐嚇方法或可成立他項罪名外，要無由成立恐
    嚇取財之罪（最高法院70年度臺上字第2823號、72年度臺上
    字第1241號判決意旨參照）。經查，乙○○積欠被告2 萬5,
    000 元一情，業據被告供承在卷，核與證人乙○○於本院證
    述之情節一致，應堪認定。依此，被告對乙○○既有民事之
    債權請求權，即乏為自己不法所有之意圖，要與恐嚇取財罪
    之構成要件有間，應單純論以恐嚇危害安全罪，公訴意旨尚
    未有洽，惟公訴人於蒞庭論告時，業已變更起訴法條為刑法
    第305 條之恐嚇危害安全罪，本院自無庸再依刑事訴訟法第
    300 條規定，予以變更起訴法條。
  (五)被告前因違反肅清煙毒條例案件，經臺灣高等法院臺南分院
    以84年度上訴字第490 號判處有期徒刑3 年2 月，並於84年
    4 月25日確定；又因違反肅清煙毒條例、偽造有價證券及麻
    醉藥品管理條例案件，經本院以84年度訴字第579 號、84年
    度重訴字第6 號各判處應執行有期徒刑7 年、6 月，分別於
    84年11月29日、85年6 月18日確定，上開各罪經接續執行，
    於89年8 月4 日假釋出獄，並於94年12月1 日假釋期滿未經
    撤銷，其未執行之刑以已執行論，有卷附之臺灣高等法院被
    告前案紀錄表1 份可憑，其於受有期徒刑執行完畢後，5 年
    以內故意再犯有期徒刑以上之本罪，為累犯，依刑法第47條
    第1 項規定，加重其刑。
  (六)本院審酌被告因私人間之債務糾紛，竟不思循正當法律途徑
    處理，而上開手段脅迫乙○○上車而控制其行動自由，復對
    甲○○以言詞恐嚇，均影響社會良善秩序，惟念其犯後於本
    院審理時，已坦承犯行，尚能及時知錯，且被害人乙○○於
    警詢及偵查中均已表示不再追究，被害人甲○○於本院審理
    時亦明確表示願意原諒被告等一切情狀，各量處如主文所示
    之刑，及均諭知易科罰金之折算標準。
四、至扣案之行動電話1 支，雖係被告所有，然與被告涉犯本案
    核無直接關聯，爰不併為沒收之諭知，附此敘明。
據上論斷，依刑事訴訟法第273 條之1 第1 項、第299 條第1 項
前段，刑法第302 條第1 項、第305 條、第47條第1 項、第41條
第1 項前段，刑法施行法第1 條之1 第1 項、第2 項前段，判決
如主文。
本案經檢察官丙○○到庭執行職務。
中　　華　　民　　國　　96　　年　　5 　　月　　9 　　日
                  刑事第四庭  法　官  曾鴻文
以上正本證明與原本無異。
如不服本判決，應於判決收受後10日內，向本院提出上訴狀（須
附繕本）。
                              書記官  顏錦清
中　　華　　民　　國　　96　　年　　5 　　月　　9 　　日
附錄本判決論罪科刑法條全文：
中華民國刑法第302條第1項：
私行拘禁或以其他非法方法，剝奪人之行動自由者，處5 年以下
有期徒刑、拘役或3 百元以下罰金。（罰金單位改為新臺幣並提
高為30倍）
中華民國刑法第305條
以加害生命、身體、自由、名譽、財產之事，恐嚇他人致生危害
於安全者，處2 年以下有期徒刑、拘役或3 百元以下罰金。（罰
金單位改為新臺幣並提高為30倍）
